【裁判字號】    92,上訴,1365
【裁判日期】    920910
【裁判案由】    違反毒品危害防制條例
【裁判全文】
臺灣高等法院高雄分院刑事判決                  九十二年度上訴字第一三六五號
    上  訴  人  臺灣高雄地方法院檢察署檢察官
    被      告  丙○○
    選任辯護人  柳聰賢律師
    上  訴  人
    即  被  告  乙○○
    上  訴  人
    即  被  告  丁○○
    右二人共同
    選任辯護人  李衍志律師
    上  訴  人
    即  被  告  甲○○
    指定辯護人  本院公設辯護人  孫妙岑
右上訴人因被告違反毒品危害防制條例案件，不服臺灣高雄地方法院九十二年度重訴
字第二號中華民國九十二年六月十七日第一審判決（起訴案號：臺灣高雄地方法院檢
察署九十一年度偵字第二四七八八、二六○五九號），提起上訴，本院判決如左：
    主  文
原判決關於乙○○、丁○○、甲○○部分均撤銷。
乙○○、丁○○、甲○○共同製造第二級毒品，乙○○處有期徒刑拾伍年，褫奪公權
捌年；丁○○處有期徒刑拾年，褫奪公權陸年；甲○○處有期徒刑柒年，褫奪公權
肆年。扣案如附表編號一所示之第二級毒品安非他命結晶成品九桶（驗後合計淨重伍
伍肆零零公克，純度百分之八九‧七三，純質淨重肆玖柒壹零‧肆貳公克）、如附表
編號二所示之黑色水溶液九桶（驗後合計淨重壹捌伍零零零公克，純度百分之三五‧
六二，純質淨重陸伍捌玖柒公克，上開黑色水溶液之純質淨重陸伍捌玖柒公克，係包
含編號一之安非他命結晶成品純質淨重肆玖柒壹零‧肆貳公克）沒收銷燬之；如附表
編號三所示之甲基安非他命前驅物氯假麻黃素三桶（驗後合計淨重玖捌零零零公克）
及如編號四至三二所示之物，均沒收。
其他上訴駁回。
    事  實
一、乙○○明知安非他命係屬毒品危害防制條例第二條第二項所列之第二級毒品，不
    得製造，為圖謀厚利，竟於民國九十一年十月初某日，向丁○○提議共同設置第
    二級毒品安非他命製造工廠，從事安非他命製造計畫，並言明事成後給付丁○○
    新台幣（下同）五、六十萬元代價，丁○○因經商虧損負債，遂應允之。丁○○
    旋即依乙○○指示，進行籌設安非他命製造工廠之事宜，除自行在其姐住處附近
    之台南縣玉井鄉層林村層林六十七之五號群祿股份有限公司旁之廢棄工寮，覓得
    安非他命第一階段製造工廠（下稱第一製造地點），並囑託知情且與渠等亦有共
    同犯意聯絡之蔡明朝（由原審另行審結），代為尋覓安非他命第二、三階段製造
    地點，經蔡明朝向不知情之舅父借得其外祖母生前所遺留位處偏僻之台南縣東山
    鄉三榮村許秀才一之一號祖厝倉庫供作第二製造地點使用。嗣於同年十月三十日
    ，丁○○因委託甲○○向友人調借貨車協同其至蔡明朝上開祖厝載運抽風機至前
    揭第一製造地點，丁○○乃於當晚將渠等欲在上開二地點製造安非他命之事告知
    甲○○，並以五至十萬元酬勞邀同甲○○加入協助製造安非他命之事宜，甲○○
    原係隨船出海作業之船員，因當時工作之漁船正在整修機件，無法出海作業，閒
    賦無收入，故亦應允加入。
二、乙○○、丁○○、蔡明朝、甲○○四人，遂基於共同製造第二級毒品安非他命之
    犯意聯絡及行為分擔，自九十一年十一月一日起，由乙○○出資購入製造安非他
    命之原料鹽酸麻黃素，指示丁○○前往高雄縣澄清湖附近接運至第一製造地點，
    或由丁○○依乙○○指示購入如附表編號四至三二所示之安非他命製造器具及各
    類化學藥劑，與蔡明朝、甲○○二人陸續載至前開第一、二地點備妥後，四人進
    而於同月三日晚間起，開始著手進行製造安非他命，由乙○○負責調料製造，丁○○、蔡明朝擔任助手協助乙○○製造，甲○○則負責提水等打雜工作，先在第
    一製造地點，將鹽酸麻黃素以鹽酸浸泡滷化，再用丙酮洗淨後以脫水機脫乾，製
    成氯假麻黃素，於翌日（四日）上午十時許，完成第一階段製程之甲基安非他命
    前驅物氯假麻黃素共四桶，再將該四桶氯假麻黃素，載移至第二製造地點繼續加
    工，將氯假麻黃素加入催化劑（鈀金）緩衝液（醋酸鈉）等，置於攪拌機內攪拌
    ，通入氫氣予以氫化，反應完成後濾出液態安非他命（此即第二階段製程可得之
    甲基安非他命鹵水，俗稱「黑水」），再將液態安非他命加熱熬煮，加入食鹽後
    置於冰箱低溫結晶純化（此為第三階段製程可得之安非他命結晶成品）。嗣於同
    年月七日凌晨六時許，四人正在上開台南縣東山鄉三榮村許秀才一之一號第二製
    造地點，看守等待安非他命成品結晶之際，為事先獲悉線報暗中跟監之檢調專案
    組人員會同查獲，當場自該處倉庫內查獲如附表編號一所示之第二級毒品安非他
    命結晶成品九桶（驗後合計淨重五五四○○公克，純度百分之八九‧七三，純質
    淨重四九七一○‧四二公克）、如附表編號二所示之黑色水溶液（即液態安非他
    命）九桶（驗後合計淨重一八五○○○公克，純度百分之三五‧六二，純質淨重
    六五八九七公克，上開黑色水溶液之純質淨重六五八九七公克，係包含編號一之
    安非他命結晶成品純質淨重四九七一○‧四二公克）及如附表編號三所示之甲基
    安非他命前驅物氯假麻黃素三桶（驗後合計淨重九八○○○公克），暨如編號四
    至三二所示之製造安非他命器具、化學藥劑等物（其中脫水機二台係另據丁○○
    帶同前往台南縣玉井鄉層林村第一製造地點所查扣）。
三、案經臺灣高雄地方法院檢察署檢察官、臺灣臺北地方法院檢察署檢察官指揮法務
    部調查局南部地區機動工作組、台北市調查處、高雄市調查處、航業海員調查處
    高雄站、台南市調查站、高雄市政府警察局小港分局、台南縣警察局玉井分局、
    台南縣警察局白河分局查緝後移送臺灣高雄地方法院檢察署檢察官偵查起訴。
    理  由
壹、被告乙○○、丁○○、甲○○有罪部分
一、訊據上訴人即被告乙○○、丁○○固供承有在上揭時地製造第二級毒品安非他命
    之事實，惟均否認是製造安非他命之主嫌，被告乙○○辯稱：是老闆謝進發叫我
    去做的，他拿一張說明書給我，叫我按照說明書去做，我是在製造的時候才知道
    要製造安非他命，老闆答應要給我四、五十萬元的代價，他交給我一百五十公斤
    鹽酸麻黃素，我只有拿其中五十公斤下去做等語；被告丁○○亦辯稱：當初乙○○是說要製造農藥，叫我幫他找工廠，後來載東西到工廠，他才說要製造安非他
    命，他說需要幫手叫我幫他，所以我才參與等語。另訊據上訴人即被告甲○○則
    矢口否認有參與製造安非他命之犯行，辯稱：丁○○只是叫我幫忙載運抽風機和
    冰箱，我不知道他要製造安非他命云云。
二、經查：
  (一)右揭事實，業據被告乙○○、丁○○迭於調查局、偵查及原審審理時坦承不諱（
    見九十一年度偵字第二四七八八號影印偵查卷第十八至二三、七四、一○○、一
    ○一、一○八至一一○頁及原審卷第二九、三十、六三至六六頁乙○○訊問筆錄
    ；同上影印偵查卷第十一至十五、七二、一○二、一○三頁及原審卷第三十、三
    一、五六至五八、一六八至一七○頁丁○○訊問筆錄）；另被告甲○○於調查局
    及偵查中亦坦承：被告丁○○以五至十萬元酬勞邀其參與協助製造安非他命等語
    明確（見同上影印偵查卷第三一、七三、七四、八十、八一、八七、八八頁）；
    且經原審共同被告蔡明朝於調查局訊問時坦認：伊向舅父借得外祖母生前所住之
    台南縣東山鄉三榮村許秀才一之一號舊厝供乙○○、丁○○使用，並協助載運脫
    水機等物品至該處倉庫藏放，期間亦曾協助丁○○、乙○○載運藥水、鐵桶等物
    至丁○○之姐位於台南縣玉井鄉層林村住處，於九十一年十一月三日再協助將該
    藥水、鐵桶等物移至附近工寮，待丁○○、乙○○於翌日中午完成工作後，始一
    同離開，後於同月六日上午，與乙○○一同購買蒸餾水、水桶等物至上開東山鄉
    外祖母舊宅，丁○○與甲○○二人亦載運二台冷凍櫃抵達，其間伊又外出買水、
    送修故障馬達後返回上址，迄至翌日清晨與乙○○、丁○○、甲○○一同在該處
    為警查獲等情屬實（見同上影印偵查卷第三至五頁），復於偵查中承稱：「（問
    ：你們幾人合夥製造安非他命？）共有四人，我、乙○○、甲○○、丁○○。」
    、「（問：如何分工？）我是丁○○叫我去幫忙製造安非他命，我負責買東西、
    買礦泉水、修理馬達等。」、「（問：何時開始參加？）九十一年十一月三日
    開始製造我就有幫忙買工具。」、「（問：安非他命何人負責製造？）是丁○○
    、乙○○、甲○○都有在場，我負責載水及買東西。」等語甚詳（見同上影印偵
    查卷第七二、七三頁）；並有在台南縣東山鄉第二製造地點查獲如附表編號一所
    示之第二級毒品安非他命結晶成品九桶（驗後合計淨重五五四○○公克，純度百
    分之八九‧七三，純質淨重四九七一○‧四二公克）、如附表編號二所示之黑色
    水溶液（即液態安非他命）九桶（驗後合計淨重一八五○○○公克，純度百分之
    三五‧六二，純質淨重六五八九七公克，上開黑色水溶液之純質淨重六五八九七
    公克，係包含編號一之安非他命結晶成品純質淨重四九七一○‧四二公克）、如
    附表編號三所示之甲基安非他命前驅物氯假麻黃素三桶（驗後合計淨重九八○○○公克）及如編號四至三二所示之製造安非他命器具、化學藥劑等物（其中脫水
    機二台係另據被告丁○○帶同前往台南縣玉井鄉層林村第一製造地點所查扣），
    暨查獲當時所拍攝之台南縣東山鄉製造安非他命工廠現場照片二十二幀、現場圖
    一份附卷可資佐證（見同上影印偵查卷第四十至五五頁）；互核彼等四人供述出
    入前揭第一、二製造地點之時間，大致均自九十一年十一月一日起至查獲日止，
    而被告丁○○、蔡明朝、甲○○三人亦坦承先後載運藥劑、器具進出上開二地點
    及先在第一地點製造氯假麻黃素，再遷移至第二地點繼續加工等過程；又本案製
    造過程中，四人主要分工情形，係由被告乙○○負責出資及提供原料鹽酸麻黃素
    ，並負責製造，被告丁○○負責尋覓場地及購買製造安非他命工具、藥劑，並擔
    任被告乙○○助手協助製造，原審共同被告蔡明朝亦負責尋覓場地及擔任助手協
    助製造，被告甲○○則幫忙載送冰箱至台南縣東山鄉三榮村，並負責提水、打雜
    工作等情節，均分據渠等上開供述明確；再參照被告乙○○供述其製造安非他命
    之流程，綜合審認，足認被告乙○○、丁○○、甲○○及原審共同被告蔡明朝四
    人，係在被告丁○○與蔡明朝各覓妥該二地點後，自九十一年十一月一日起，由
    被告乙○○出資購入製造安非他命之原料鹽酸麻黃素，指示被告丁○○前往接運
    ，或由被告丁○○依被告乙○○之指示購入如附表編號四至三二所示之安非他命
    製造器具及各類化學藥劑，與原審共同被告蔡明朝及被告甲○○二人陸續載至前
    開第一、二地點備妥後，四人進而於同月三日晚間起，開始著手進行製造安非他
    命事宜，由被告乙○○負責調料製造，被告丁○○及原審共同被告蔡明朝擔任助
    手協助製造，被告甲○○則負責提水等打雜工作，先在第一製造地點，將鹽酸麻
    黃素以鹽酸浸泡滷化，再用丙酮洗淨後以脫水機脫乾，製成氯假麻黃素，於翌日
    （四日）上午十時許，完成第一階段製程之甲基安非他命前驅物氯假麻黃素共四
    桶，再將該四桶氯假麻黃素，載移至第二製造地點繼續加工，將氯假麻黃素加入
    催化劑（鈀金）緩衝液（醋酸鈉）等，置於攪拌機內攪拌，通入氫氣予以氫化，
    反應完成後濾出液態安非他命（此即第二階段製程可得之甲基安非他命鹵水，俗
    稱「黑水」），再將液態安非他命加熱熬煮，加入食鹽後置於冰箱低溫結晶純化
    （此為第三階段製程可得之安非他命結晶成品），嗣於同月七日清晨，四人正在
    該處休息等待安非他命結晶之際，為事先獲悉線報暗中跟監之檢調專案組人員會
    同查獲等事實，洵屬明確。被告乙○○雖辯稱非製造安非他命之主嫌，係受老闆
    謝進發之僱用云云，然其並無法提供「謝進發」之詳細人別資料，以供本院審酌
    ，是否真有其人，已難認定，且其於偵查中係供稱製造之毒品安非他命係要交給
    台中一位「安安」之男子等語（見同上影印偵查卷第一一九頁），足見其供詞前
    後不一，尚不足採；而被告丁○○雖係受被告乙○○之僱用，然其既參與整個製
    造安非他命之過程，顯與被告乙○○就上開犯行有犯意聯絡及行為分擔，所辯當
    初乙○○是說要製造農藥，後來載東西到工廠後，他才說要製造安非他命，他說
    需要幫手，所以伊才參與等語，亦難解免刑責，自無足取。
  (二)被告甲○○雖嗣於原審及本院審理時翻異否認知悉被告乙○○、丁○○二人在製
    造安非他命；另原審共同被告蔡明朝亦否認知情，辯稱：當初丁○○請伊找地方
    ，係表示要製造農藥云云，而被告乙○○、丁○○於原審及本院審理期間亦附和
    改稱甲○○、蔡明朝二人均不知伊與乙○○在製造安非他命等語。然由被告甲○○於查獲當日調查局初訊時即供述：丁○○於九十一年十月三十日，叫伊向友人
    調借貨車協同至台南縣東山鄉三榮村之安非他命工廠，裝載三台抽風機到前揭第
    一製造地點，當晚在丁○○家中吃飯喝酒時，丁○○即告知欲在上開二地點製造
    安非他命之事，並以人手不足為由，請伊幫忙，應允完成後會分紅五至十萬元之
    酬勞予伊，伊因當時工作之漁船正在上架整修，無法出海作業，所以就立刻答應
    等語（見同上影印偵查卷第二八、二九頁），且於同日移送檢察官偵查中亦坦承
    ：「他（丁○○）叫我幫忙賺工錢，原先我不知道他們製造安非他命，至九十一
    年十一月三日才知道。」、「（問：你去時現場有幾人製造安非他命？）丁○○
    、乙○○、蔡明朝（誤載為甲○○）都在場。」、「（問：你有無幫忙製造安非
    他命？）他（丁○○）只有叫我幫忙提東西。」、「（問：你有無投資？）沒有
    ，丁○○說如果這次有賺錢要給我五萬元吃紅。」等語無訛（見同上影印偵查卷
    第七三、七四頁），其嗣後翻異，否認知情，已難採信；又被告甲○○及原審共
    同被告蔡明朝均係由被告丁○○找來協助參與製造安非他命一節，亦為被告丁○○自承在卷，且被告乙○○、丁○○二人於偵查期間乃至移送原審訊問時，均未
    否認被告甲○○與蔡明朝二人知情，並供稱蔡明朝係擔任助手協助製造，被告甲○○亦分工負責提水打雜工作等情明確，參以本案查獲之第二製造地點亦係被告
    丁○○委託蔡明朝所尋覓，製造期間，被告甲○○與蔡明朝二人亦始終在場參與
    而一同為警查獲，足認被告甲○○及蔡明朝二人知情且參與製造安非他命之事實
    ，殆無疑義。被告甲○○事後翻異否認參與製造安非他命、被告丁○○、乙○○
    嗣於原審及本院附合供稱甲○○只有載運冰箱，不知情云云，無非卸責迴護之詞
    ，均不足採。
  (三)上開被查獲之台南縣東山鄉三榮村許秀才一之一號工廠，經法務部調查局檢驗該
    工廠查獲之各項相關證物及設備，研判該工廠具有供製造第二級毒品甲基安非他
    命之鹵化、氫化及純化等三階段製成完善設備之大型製造工廠；而扣案自該工廠
    之結晶成品九桶（即如附表編號一），經檢驗結果均含甲基安非他命成分，驗後
    合計淨重五五四○○公克，純度百分之八九‧七三，純質淨重四九七一○‧四二
    公克；另黑色水溶液九桶（即如附表編號二），經檢驗結果亦均含甲基安非他命
    成分，驗後合計淨重一八五○○○公克，純度百分之三五‧六二，純質淨重六五
    八九七公克；又白粉三桶（即如附表編號三），經檢驗結果均含氯假麻黃素成分
    ，驗後合計淨重九八○○○公克等情，此有法務部調查局九十一年十二月五日調
    科壹字第○九一○○八○一八四○號鑑定通知書附卷可稽（見同上影印偵查卷第
    一二一頁），並經證人即法務部調查局第六處化學檢驗科檢驗員許甥欽到庭結稱
    ：鑑定報告第二項的檢驗物是結晶狀的成品，檢驗結果均為甲基安非他命鹽酸鹽
    （即俗稱甲基安非他命），第三項黑色水溶液是飽和水溶液，已經快要結晶的狀
    態，是第二步驟氫化反應後的產物，第四項氯假麻黃素是第一步驟滷化後的產物
    ，算是甲基安非他命的前驅物。從查獲的照片可以看出，結晶的甲基安非他命是
    從黑色水溶液撈出的，所以第三項黑色水溶液的純質淨重六五八九七公克，應該
    包含第二項結晶成品純質淨重四九七一○‧四二公克等語（見本院九十二年八月
    二十一日訊問筆錄），是被告乙○○所辯伊僅拿其中五十公斤鹽酸麻黃素去製造
    安非他命云云，核與見上開鑑定結果大致相合，自堪採信。從而，被告三人共同
    製造第二級毒品安非他命之行為，事證明確，犯行均堪認定，應予依法論科。
三、核被告乙○○、丁○○、甲○○三人所為，均係犯毒品危害防制條例第四條第二
    項之製造第二級毒品罪。被告三人製造第二級毒品安非他命後，復持有之，其等
    持有第二級毒品安非他命之低度行為，為其製造安非他命之高度行為所吸收，不
    另論罪。被告三人與原審同案被告蔡明朝間，就上開犯行，均有犯意聯絡及行為
    分擔，均為共同正犯。
四、原審以被告乙○○、丁○○、甲○○三人罪證明確，因予論罪科刑，固非無見。
    惟查：扣案如附表編號二所示之黑色水溶液（即液態安非他命）九桶，驗後合計
    淨重一八五○○○公克，純度百分之三五‧六二，純質淨重六五八九七公克，係
    包含如附表編號一所示之安非他命結晶成品純質淨重四九七一○‧四二公克，此
    據證人即法務部調查局第六處化學檢驗科檢驗員許甥欽到庭結證明確，有如前述
    ，原審未予查明附記，分別將該二項物品宣告沒收銷燬，顯有重覆沒收銷燬之違
    誤，尚有未洽；又被告三人製造第二級毒品安非他命後，復持有之，其等持有第
    二級毒品安非他命之低度行為，為其製造安非他命之高度行為所吸收，不另論罪
    ，原判決就此部分，漏未論述，亦有未當。檢察官上訴意旨雖未指摘及此，另被
    告乙○○、丁○○上訴意旨指摘原判決量刑過重；被告甲○○上訴意旨，猶執陳
    詞，否認犯罪，指摘原判決不當云云，雖均無理由，惟原判決既有上開可議之處
    ，仍屬無可維持，自應由本院將原判決關於被告乙○○、丁○○、甲○○部分予
    以撤銷改判。爰審酌被告三人正值壯年，不思正途，為牟私利即率而共同製造第
    二級毒品安非他命，數量龐大，助長毒品之氾濫，危害國人之社會至鉅，而被告
    乙○○係處主導地位，被告丁○○則擔任助手，角色輕重有別，又其二人犯後均
    坦認犯行，態度尚佳，且所製造之毒品尚未流入市面，未擴大危害之範圍及實際
    之利得，另被告甲○○僅參與協助載物打雜等工作，情節較輕，偵查中亦曾坦承
    犯行等一切情狀，認公訴人求處被告乙○○無期徒刑、被告丁○○有期徒刑十五
    年之刑，尚嫌過重，爰量處被告乙○○有期徒刑十五年，被告丁○○量處有期徒
刑十三年，被告甲○○量處有期徒刑七年，並依渠等犯罪之性質，認為均有褫奪
    公權之必要，併予宣告被告乙○○褫公權八年，被告丁○○褫奪公權六年，被告
    甲○○褫奪公權四年。扣案之如附表編號一所示之第二級毒品安非他命結晶成品
    九桶（驗後合計淨重五五四○○公克，純度百分之八九‧七三，純質淨重四九七
    一○‧四二公克）、如附表編號二所示之黑色水溶液（即液態安非他命）九桶（
    驗後合計淨重一八五○○○公克，純度百分之三五‧六二，純質淨重六五八九七
    公克，上開黑色水溶液之純質淨重六五八九七公克，係包含編號一之安非他命結
    晶成品純質淨重四九七一○‧四二公克），均為第二級毒品成品、半成品，均應
    依毒品危害防制條例第十八條第一項前段規定沒收銷燬之；其餘如附表編號三所
    示之甲基安非他命前驅物氯假麻黃素三桶（驗後合計淨重九八○○○公克）及如
    編號四至三二所示之器具、化學藥劑等物，均為被告乙○○等所有，已據渠等供
    明在卷，且供被告等共同製造第二級毒品安非他命犯罪所用之物，均應依毒品危
    害防制條例第十九條第一項前段規定宣告沒收之。
貳、被告丙○○無罪部分
一、公訴意旨略以：被告丙○○與被告乙○○、丁○○、蔡明朝、甲○○等人，基於
    共同製造第二級毒品安非他命之犯意聯絡，謀議由被告丙○○負責提供製造安非
    他命之原料鹽酸麻黃素及相關製造毒品器具、化學藥劑所需之費用，交由被告乙○○、丁○○、蔡明朝、甲○○等人製成安非他命之成品後，再交由被告丙○○
    對外販售，嗣被告乙○○、丁○○、甲○○與蔡明朝共同在上址製造第二級毒品
    安非他命時，為警當場查獲，因認被告丙○○亦涉有毒品危害防制條例第四條第
    二項之製造第二級毒品罪嫌等語。
二、按犯罪事實應依證據認定之，無證據不得推定其犯罪事實；又不能證明被告犯罪
    者，應諭知無罪之判決，刑事訴訟法第一百五十四條、第三百零一條第一項分別
    定有明文；次按認定犯罪事實所憑之證據，雖不以直接證據為限，間接證據亦包
    括在內；然無論直接或間接證據，其於訴訟上之證明，須於通常一般之人均不致
    於有所懷疑，而得確信其為真實之程度者，始得據之為有罪之認定，倘其證明尚
    未達到此一程度，而有合理性懷疑之存在時，即應為被告無罪之判決。又認定不
    利於被告之事實，須依積極證據，苟積極證據不足為不利於被告事實之認定時，
    即應為有利於被告之認定，更不必有何有利之證據（最高法院七十六年台上字第
    四九八六號、三十年上字第八一六號判例意旨參照）。另刑事訴訟法上所謂認定
    犯罪事實之證據，係指足以認定被告確有犯罪行為之積極證據而言，該項證據自
    須適合於被告犯罪事實之認定，始得採為斷罪資料（最高法院三十年上字第八一
    六號判例、最高法院二十九年上字第三一０五號判例參照）。若證據資料在經驗
    科學上或論理法則上尚有對被告較為有利之存疑，而無從依其他客觀方法排除此
    項合理之可疑，即不得以此資料作為斷罪之基礎。又刑事訴訟制度受「倘有懷疑
    ，則從被告之利益為解釋」、「被告應被推定為無罪」之原則所支配，故得為訴
    訟上之證明者，無論為直接或間接證據，須客觀上於一般人均不致有所懷疑，而
    達於確信之程度者，始可據為有罪之認定，倘其證明尚未達於「確信」之程度，
    而有合理可疑存在時，即難據以為被告不利認定，換言之，在法律判斷上，即不
    能為被告有罪之認定。
三、本件公訴人認被告丙○○涉有毒品危害防制條例犯行，無非以被告丙○○曾於九
    十一年十月十五日十六時正及同日十六時四十三分，二次撥打被告乙○○持用之
    0000000000號行動電話與其聯繫，被告乙○○於第一次通話中原向被
    告丙○○陳稱「啊都無法吃呢」（意即當時所製造出來之安非他命，品質猶劣，
    尚無法施用、販售），後於第二次通話中則改稱「可能有救了」（意即已可找出
    改進製造安非他命品質之方法）各等語，又依據該二通電話之通聯紀錄顯示，被
    告乙○○當時所在之受話基地均在台南縣東山鄉木柵（即被告乙○○等人製造安
    非他命之第二地點附近），故認被告乙○○當時之回話內容，乃係對被告丙○○
    去電關心瞭解其製造安非他命進度所為之報告，並以被告丙○○在接獲被告乙○○第二次通話告知後，旋即再去電案外人李利洋（未經起訴）告知安非他命製造
    順利等監聽通聯內容，進而推論被告趙仲照與被告乙○○等共同製造第二級毒品
    安非他命，為其論據。然訊據被告丙○○固坦承前揭與被告乙○○通話之事實，
    但堅決否認上開對話內容係在談論安非他命製造事宜，辯稱：伊與乙○○是在談
    六合彩簽賭之事，乙○○等人遭查獲製造安非他命與伊無關等語。
四、經查：被告丙○○與被告乙○○之上開通話內容，固有通訊監察譯文一份及監聽
    錄音帶一捲附卷可稽，且為其二人所不否認，又被告乙○○當時之受話基地台均
    位於台南縣東山鄉木柵，顯示被告乙○○當時確位於其製造安非他命之第二地點
    附近一情，固亦堪認定，然被告乙○○始終否認係受被告丙○○指示製造安非他
    命，亦否認與被告丙○○之上開通話內容係在談論製造安非他命之情事，並於偵
    查中供稱該批安非他命完成後欲交予台中綽號「安安」之不詳姓名成年男子，後
    於原審及本院審理時亦改稱係受老闆「謝進發」僱用製造安非他命，但不知「謝
    進發」之年籍資料等語，核與被告丙○○所辯否認有指示被告乙○○製造安非他
    命等情，大致相符。而被告乙○○、丁○○、甲○○及原審共同被告蔡明朝四人
    係自九十一年十一月三日起，始在台南縣玉井鄉層林村之第一製造地點開始著手
    進行製造安非他命，於翌日（四日）上午完成第一階段製程之安非他命前驅物氯
    假麻黃素四桶後，再將該四桶氯假麻黃素，載移至台南縣東山鄉三榮村許秀才一
    之一號第二製造地點繼續加工完成，嗣於同年月七日清晨即為檢調人員查獲之事
    事及製造過程，已據被告乙○○、丁○○、甲○○及蔡明朝等人供陳明確，互核
    彼此供述情節一致，已如前述，顯然被告丙○○與被告乙○○於九十一年十月十
    五日十六時許及同日十六時四十三分通話時，被告乙○○等人尚未開始著手製造
    安非他命，甚至尚未購置放妥製造所需之器具及化學藥劑等物，故以該通話內容
    認定被告丙○○係在關心瞭解被告乙○○所製造安非他命之進度及品質，在時間
    上顯然矛盾；況由參與製造之被告丁○○、甲○○及原審共同被告蔡明朝三人均
    供稱不認識被告丙○○，參與製造期間亦未曾聽聞被告乙○○提及丙○○，渠等
    復不知被告乙○○製造安非他命完成後欲交予何人等情，證據上顯不足以認定被
    告丙○○有參與上開製造第二級毒品安非他命之犯行，公訴人僅依上開電話通聯
    紀錄及通訊監察譯文，遽以推論被告乙○○等人嗣後遭查獲製造之安非造命，係
    受被告丙○○指示所為，即屬臆測。此外，被告丙○○與被告乙○○之通訊監察
    譯文內容，並未明確提及有何製造毒品安非他命之事宜，公訴人所舉被告丙○○
    陳稱「啊都無法吃呢」云云，公訴人自行推論其意指「當時所製造出來之安非他
    命，品質猶劣，尚無法施用、販售」等語，嗣於第二次通話中所稱「可能有救了
    」云云，公訴人亦自行推論其意指「已可找出改進製造安非他命品質之方法」等
    語，而以括號註明，是否確為被告丙○○、乙○○之真意，尚非無疑，在無其他
    積極證據之補強下，自難逕以上開不明確之通訊監察譯文，遽為被告丙○○有罪
    判決之依據。況被告丙○○、乙○○均辯稱渠等從事六合彩賭博，上開通話內容
    係指六合彩牌支計算公式無法有效猜中及事後可能有解決方式之隱喻暗語云云，
    縱認渠等所辯仍屬牽強，亦不能反推論其彼此間之對話即與製造第二級毒品安非
    他命有關。至被告丙○○與被告乙○○聯絡後，旋即去電告知案外人李利洋，而
    證人李利洋於另案偵查期間（因李利洋另涉嫌於九十一年十月三十日運送鹽酸麻
    黃素遭檢調人員查獲，嗣經檢察官為不起訴處分確定）及原審調查時均否認其與
    被告丙○○係談論有關乙○○製造安非他命進度之事宜（見九十一年度偵字第二
    四二三一號偵查卷第九八、九九頁及原審卷第一四一、一四二頁），檢調人員嗣
    就李利洋涉嫌部分亦未繼續偵查或起訴，復有法務部調查局南部地區機動工作組
    以九十二年四月二十五日調南機緝字第○九二七六、三○五六六號函覆原審（見
    原審卷第一三一、一三二頁）及李利洋之臺灣高雄地方法院檢察署刑案資料查註
    紀錄表附卷可參，自難執其上開與被告丙○○之通聯紀錄，作為被告丙○○不利
    之認定。綜上所述，公訴人認被告丙○○涉嫌指示被告乙○○製造本件查獲之第
    二級毒品安非他命犯嫌，雖有所據，然其所舉之證據資料非但時間上不相符合，
    亦無其他積極證據足資佐證被告丙○○之犯行，本院認被告丙○○是否確有提供
    製造安非他命之原料鹽酸麻黃素及相關製造毒品之器具、化學藥劑所需之費用供
    被告乙○○、丁○○、甲○○等人從事製造安非他命之犯行，仍有合理之懷疑存
    在。此外，復查無其他積極證據足資證明被告丙○○確有公訴人所指之犯行，揆
    諸首揭說明，其犯罪即屬不能證明。
五、原審因而為被告丙○○無罪之判決，核無不合。檢察官上訴意旨，仍執前詞，指
    摘原判決此部分不當，求為有罪之判決云云，為無理由，應予駁回。
據上論斷，應依刑事訴訟法第三百六十九條第一項前段、第三百六十四條、三百六十
八條、第二百九十九條第一項前段，毒品危害防制條例第四條第二項、第十八條第一
項前段、第十九條第一項，刑法第十一條、第二十八條、第三十七條第二項，判決如
主文。
本案經檢察官林應華到庭執行職務。
中    華    民    國      九十二      年      九      月     十   日
                              臺灣高等法院高雄分院刑事第八庭
                                  審判長法官  郭雅美
                                        法官  江泰章
                                        法官  裕斗
右正本證明與原本無異。
如不服本判決應於收受本判決後十日內向本院提出上訴書狀，其未述上訴理由者，
並得於提起上訴後十日內向本院補提理由書狀（均須按他造當事人之人數附繕本)「
切勿逕送上級法院」。
                                      書記官  吳福連
中    華    民    國      九十二      年      九      月     十   日
附錄：本判決論罪科刑適用法條：
毒品危害防制條例第四條第二項
製造、運輸、販賣第二級毒品者，處無期徒刑或七年以上有期徒刑，得併科新臺日七
百萬元以下罰金。
附表：
┌───┬────────┬───────────┬───────┐
│編  號│物 品 名 稱     │數 量 或 重 量        │備          註│
├───┼────────┼───────────┼───────┤
│  一  │安非他命結晶品  │九桶，驗後合計淨重五五│除二台脫水機在│
│      │                │四００公克，純度百分之│台南縣玉井鄉層│
│      │                │八九‧七三，純質淨重四│林村層林六七之│
│      │                │九七一０‧四二公克    │五號旁工寮內查│
│      │                │                      │獲（即第一製造│
│      │                │                      │地點），其餘物│
│      │                │                      │品均在台南縣東│
│      │                │                      │山鄉三榮村許秀│
│      │                │                      │才一之一號查獲│
│      │                │                      │獲（即第二製造│
│      │                │                      │地點）。      │
├───┼────────┼───────────┼───────┤
│  二  │液態安非他命    │九桶，驗後合計淨重一八│上開黑色水溶液│
│      │（黑色水溶液）  │五０００公克，純度百分│純質淨重六五八│
│      │                │之三五‧六二，純質淨重│九七公克，係包│
│      │                │六五八九七公克        │含編號一安非他│
│      │                │                      │命結晶成品純質│
│      │                │                      │淨重四九七一○│
│      │      │                      │‧四二公克。  │
│      │                │                      │              │
│      │                │                      │              │
│      │                │                      │              │
│      │                │                      │              │
├───┼────────┼───────────┤              │
│  三  │氯假麻黃素      │三桶，驗後合計淨重九八│              │
│      │                │０００公克。          │              │
│      │                │                      │              │
│      │                │                      │              │
│      │                │                      │              │
├───┼────────┼───────────┤              │
│  四  │冰箱            │二台                  │              │
│      │                │                      │          │
│      │                │                      │              │
│      │                │                      │              │
│      │                │                      │              │
├───┼────────┼───────────┤              │
│  五  │瓦斯爐          │二具                  │              │
│      │                │                      │              │
├───┼────────┼───────────┤              │
│  六  │真空馬達        │四台                  │              │
├───┼────────┼───────────┤              │
│ 七   │氫氣瓶          │四瓶                  │              │
│      │                │                      │              │
├───┼────────┼───────────┤              │
│ 八   │密閉反應器      │一座                  │              │
│      │          │                      │              │
├───┼────────┼───────────┤              │
│ 九   │瓦斯桶          │二桶                  │              │
├───┼────────┼───────────┤              │
│ 十   │脫水機          │四台                  │              │
├───┼────────┼───────────┤              │
│ 十一 │延長線          │一條                  │              │
├───┼────────┼───────────┤              │
│ 十二 │夾鏈袋          │一箱                  │              │
├───┼────────┼───────────┤              │
│ 十三 │濾紙            │一盒                  │              │
├───┼────────┼───────────┤              │
│ 十四 │鏟子            │二支                  │              │
├───┼────────┼───────────┤              │
│ 十五 │唧筒            │一支                  │              │
│      │                │                      │              │
├───┼────────┼───────────┤              │
│ 十六 │二十公升塑膠筒  │六個                  │              │
│      │                │                      │              │
├───┼────────┼───────────┤              │
│ 十七 │塑膠容器        │十八個                │              │
│      │                │                      │              │
├───┼────────┼───────────┤              │
│ 十八 │量筒            │二個                  │              │
│      │                │                      │              │
├───┼────────┼───────────┤              │
│ 十九 │勺子            │三支                  │              │
├───┼────────┼───────────┤              │
│ 二十 │水桶            │五個                  │              │
├───┼────────┼───────────┤              │
│二一  │磅秤            │一個                  │              │
├───┼────────┼───────────┤              │
│二二  │試紙            │一盒                  │              │
├───┼────────┼───────────┤              │
│二三  │氫氧化鈉        │一桶                  │              │
├───┼────────┼───────────┤              │
│二四  │濾瓶            │二瓶                  │              │
├───┼────────┼───────────┤              │
│二五  │陶瓷濾斗        │二個                  │              │
├───┼────────┼───────────┤              │
│二六  │活性碳          │三包  │              │
├───┼────────┼───────────┤              │
│二七  │鈀金(已處理過)  │四包                  │              │
├───┼────────┼───────────┤              │
│二八  │炒鈀金濾布      │一個                  │              │
├───┼────────┼───────────┤              │
│二九  │食鹽            │十八包                │              │
├───┼────────┼───────────┤              │
│三十  │醋酸鈉          │十瓶                  │              │
├───┼────────┼───────────┤              │
│三一  │壓力鍋          │六個                  │              │
├───┼────────┼───────────┤              │
│三二  │電風扇          │二台                  │              │
└───┴────────┴───────────┴───────┘


司法院資訊處製作；財團法人民間司法改革基金會備份。
